臺灣板橋地方法院交通事件裁定　　　　　　 九十三年度交聲字第五六二至五八二號
　　原處分機關　交通部公路總局臺北區監理所
　　異　議　人
　　即受處分人　甲○○
右列受處分人因違反道路交通管理處罰條例案件，對於交通部公路總局臺北區監理所
於民國九十三年四月一日以北監自裁字第裁00－000000000號、第裁00
－000000000號、第裁00－000000000號、第裁00－0000
00000號、第裁00－000000000號、第裁00－000000000
號、第裁00－000000000號、第裁00－000000000號、第裁0
0－000000000號、第裁00－000000000號、第裁00－000
000000號、第裁00－000000000號、第裁00－00000000
0號、第裁00－000000000號、第裁00－000000000號、第裁
00－000000000號、第裁00－000000000號、第裁00－00
0000000號、第裁00－000000000號、第裁00－0000000
0號、第裁00－000000000號、第裁00－000000000號、第裁
00－000000000號所為之裁決處分，聲明異議，本院裁定如左：
    主  文
原處分均撤銷。
甲○○汽車駕駛人停車時，在道路收費停車處所停車，不依規定繳費，各處罰鍰新臺
幣捌佰元。
    理  由
一、原處分意旨略以：異議人即受處分人甲○○所有之車號：ＧＴ－六六七Ｏ號自用
    一般小客車，分別於民國八十八年七月五日十七時三十分許、八十八年八月二十
    三日二十時五分許、同年月二十四日七時十分許、同年月二十七日七時二十六分
    許、同年月二十七日十九時三十分許、同年月三十日七時二十分許、同年月三十
    日十七時三十五分許、同年月三十一日十五時三十五分許、同年月一日七時二十
    二分許、同年月一日十五時五十六分許、同年月二日七時二十七分許、同年月二
    日十五時十五分許、同年月十三日七時十分許、同年月十三日十五時十分許、同
    年月十四日七時十分許、同年月十四日十五時三十分許、同年月十五日七時十分
    許、同年月十六日七時十分許、同年月十六日十五時三十分許、同年月十七日七
    時五分許、同年月十八日七時十分許，在臺北縣永和市○○○路○道路收費停車
    格停車，為臺北縣政府交通局路邊停車管理中心管理員掣發繳費單後，異議人逾
    期未分別於八十八年七月二十日、八十八年九月七日、同年月八日、同年月十一
    日、同年月十一日、同年月十四日、同年月十四日、同年月十五日、同年月十六
    日、同年月十六日、同年月十七日、同年月十七日、同年月二十八日、同年月二
    十八日、同年月二十九日、同年月二十九日、同年月三十日、同年十月一日、同
    年月一日、同年月二日、同年月三日前繳納停車費，因在道路收費停車處所停車
    不依規定繳費，嗣經臺北縣政府警察局永和分局第一小組掣單逕行舉發，異議人
    未於應到案日期前依規定自動繳納罰鍰或依規定到案聽候裁決，原處分機關乃依
    八十六年一月二十二日修正之道路交通管理處罰條例第五十六條第一項第十款規
    定（九十年一月十七日修正後為同條項第十一款）、第九十二條（九十一年七月
    三日修正）及違反道路交通管理事件統一裁罰基準及處理細則（以下稱處理細則
    ）第十一條第一項第三款、違反道路交通管理事件統一裁罰基準表（以下稱基準
    表）之規定分別各裁處罰鍰新臺幣（下同）一千二百元，總計二萬五千二百元之
    罰鍰。
二、異議意旨略以：本人於八十八年九月前
    三樓，原址因與鄰戶改建大樓，致原址消滅，本人於同年九月遷址租屋於臺北縣
    永和市○○路二九七號十樓之二，其間歷時四年多原址始改建完成，本人復於九
    十二年十二月中旬始遷入；而因房屋改建致原址消滅，使八十八年度間所被掣發
    之二十一張罰單均無法寄達，然本人始於九十三年一月於
    時四年多，且竟被加重裁罰為每張均為一千二百元，本人實際上是因未收到罰單
    ，而非不願意繳納，致本人不服，敬請撤銷原處分，准予僅繳納未繳停車費共一
    千六百八十元云云。
三、按道路交通管理處罰條例於九十年一月十七日修正其中第五十六條第一項第十款
    關於「汽車駕駛人於身心障礙專用停車位違規停車」、第十一款關於「汽車駕駛
    人在道路收費停車處所停車，不依規定繳費」之處罰規定，並由行政院院台交字
    第Ｏ一九三一七號函定自九十年六月一日起施行；又行政罰在法律之適用上應有
    刑法第二條第一項「行為後法律有變更者，適用裁判時之法律，但裁判前之法律
    有利於行為人者，適用最有利於行為人之法律」，及稅捐稽徵法第四十八條之三
    「納稅義務人違反本法或稅法之規定，適用裁處時之法律，但裁處前之法律有利
    於納稅義務人者，適用最有利於納稅義務人之法律」規定（陳清秀著「依法行政
    與法律的適用」一文，收錄於翁岳生編「行政法」，八十七年三月版，第一七六
    頁至第一七九頁），及行政院於九十二年七月九日第二八四七次院會通過法務部
    所提之「行政罰法草案」之意旨所揭示之「從新從輕」原則之類推適用，此亦為
    學說、實務之共通見解。而修正前道路交通管理處罰條例第五十六條第一項第十
    款係規定「汽車駕駛人在道路收費停車處所停車，不依規定繳費者，處汽車駕駛
    人新台幣六百元以上一千二百元以下罰鍰」，與修正後第五十六條第一項第十一
    款之規定並無不同、處罰並無輕重之別，故本件應適用新法即九十年一月十七日
    修正後之道路交通管理處罰條例規定裁罰，合先敘明。次按道路交通管理處罰條
    例第九條歷經二次修法（九十年一月十七日、九十一年七月三日修正），現行條
    文同九十一年七月三日修正前條文，此條文係關於罰鍰繳納之程序，無論是「程
    序從新」之原則適用，或是由「最有利於行為人之法律」觀之，應以裁判時之法
    律即九十一年七月三日修正後之第九條規定較為有利於異議人，故本件應適用新
    法即九十一年七月三日修正後之道路交通管理處罰條例第九條規定裁罰，併此敘
    明。又依九十一年八月三十日修正、同年九月一日生效施行之違反道路交通管理
    事件統一裁罰基準及處理細則第四十四條第一項規定之意旨，原處分機關得依統
    一裁罰標準逕行裁決者，應以被通知人即違反道路交通管理事件行為人，未依規
    定自動繳納罰鍰，或未依規定到案聽候裁決者為限。此外，按本件異議人即受處
    分人甲○○行為時之八十九年十二月五日修正、九十年一月一日施行前違反道路
    交通管理事件統一裁罰標準及處理細則第五條規定：有關文書送達之程序，準用
    刑事訴訟法送達之規定，是本件有關文書送達之程序，應準用刑事訴訟法送達之
    相關規定。
四、經查：
  (1)異議人確有本件違規事實，分別有臺北縣警察局（八十八）北縣警交停（永）字
    第三ＯＯＯ九Ｏ二八七號、第000000000號、第000000000號
    、第000000000號、第000000000號、第000000000
    號、第000000000號、第000000000號、第00000000
    0號、第000000000號、第000000000號、第0000000
    00號、第000000000號、第000000000號、第000000
    000號、第000000000號、第000000000號、第00000
    0000號、第000000000號、第00000000號、第00000
    0000號、第000000000號、第000000000號舉發違反道路
    交通管理事件通知單在卷足憑，異議人於聲明異議狀中亦自承尚未繳納停車費，
    是其有停車未依規定繳費之違規事實，應堪認定。至舉發單之寄達，係為給予受
    處分人陳述意見之機會，故以舉發單通知受處分人應到案日期，告知受處分人得
    申明意見，受處分人是否依舉發單上應到案日期到案，僅關係處分機關對受處分
    人之該項違規行為得裁處之罰緩金額，此觀諸道路交通管理處罰條例第九條第一
    項後段規定：「不服舉發事實者，應於十五日內，向處罰機關陳述意見；其不依
    通知所定期限前往指定處所聽候裁決，且未依規定期限繳納罰緩結案或向處罰機
    關陳述意見者，處罰機關得逕行裁決之。」之規定可明。是本件異議人既明知車
    輛停放於公告收費停車路段，本應主動依規定繳費，竟於未依規定繳納停車費，
    拖欠多筆停車費數年後反辯稱：當時因原車籍地與建商合作改建大樓，致原址消
    滅而未收受該舉發通知單，要求免罰，改為補繳云云，難謂無倒果為因之僥倖心
    理，殊無可取，自應認定其有違規事實，始符公平正義之原則。
  (2)本件如上所示之舉發單，由臺北縣警察局永和分局以大宗郵件掛號交寄，各曾在
    八十八年第一次於九月一日十三時三十分、第二次九月二日十二時三十分，第一
    次於十月二十八日十三時三十分、第二次十月二十九日十三時四十分，第一次於
    十月二十八日十三時三十分、第二次十月二十九日十三時四十分，第一次於十月
    二十八日十三時三十分、第二次十月二十九日十三時四十分，第一次於十月二十
    八日十三時三十分、第二次十月二十九日十三時四十分，第一次於十月二十八日
    十三時三十分、第二次十月二十九日十三時四十分，第一次於十月二十八日十三
    時三十分、第二次十月二十九日十三時四十分，第一次於十月二十八日十三時三
    十分、第二次十月二十九日十三時四十分，第一次於十月二十八日十三時三十分
    、第二次十月二十九日十三時四十分，第一次於十月二十八日十三時三十分、第
    二次十月二十九日十三時四十分，第一次於十月二十八日十三時三十分、第二次
    十月二十九日十三時四十分，第一次於十月二十八日十三時三十分、第二次十月
    二十九日十三時四十分，第一次於十一月十六日十三時三十分、第二次十一月十
    七日十三時四十分，第一次於十一月十六日十三時三十分、第二次十一月十七日
    十三時四十分，第一次於十一月十六日十三時三十分、第二次十一月十七日十三
    時四十分，第一次於十一月十六日十三時三十分、第二次十一月十七日十三時四
    十分，第一次於十一月二十日十三時三十六分、第二次十一月二十二日十三時四
    十六分，第一次於十一月二十日十三時三十六分、第二次十一月二十二日十三時
    四十六分，第一次於十一月二十日十三時三十六分、第二次十一月二十二日十三
    時四十六分，第一次於十一月二十日十三時三十六分、第二次十一月二十二日十
    三時四十六分，第一次於十一月二十日十三時三十六分、第二次十一月二十二日
    十三時四十六分，均係以受處分人行車執照所登記地址臺北縣永和市○○路七巷
    五弄四號三樓，由郵務人員二次投遞不獲，嗣各於八十八年九月八日、十月三十
    日、十月三十日、十月三十日、十月三十日、十月三十日、十月三十日、十月三
    十日、十月三十日、十月三十日、十月三十日、十月三十日、十一月十八日、十
    一月十八日、十一月十八日、十一月十八日、十一月二十三日、十一月二十三日
    、十一月二十三日、十一月二十三日、十一月二十三日送交中和積穗郵局招領十
    五日或寄存三個月後，退回監理單位等情，有交通部公路總局臺北區監理所九十
    三年九月二十九日北監自字第Ｚ000000000號覆函所附前揭郵遞信封正
    反面影本及電話查詢登記表各一份附卷可憑。足認舉發單位臺北縣警察局永和分
    局第一組確已於違規行為終了之日起三個月內依法舉發；其後再於九十三年一月
    初，由臺北縣政府警察局交通隊查明異議人新址為臺北縣永和市○○○路○段十
    二號二十樓之五，遂交由中和積穗郵局為第二次送達，嗣經異議人於本院審理時
    自承各該舉發單係於九十三年一月十日收受（九十三年七月十二日訊問筆錄），
    並於該附卷信封表面附有「請於九十三年一月二十二日內逕向應到案處所繳款結
    案逾期加重處罰」字樣之記載。該「九十三年一月二十二日」之記載，應視同應
    到案日期限之延長，惟異議人則遲至九十三年二月五日，始向臺北區監理所提出
    申訴（見異議人之申訴書日期之記載），因應到案日九十三年一月二十二日為春
    節假期，又法院受理有關交通事件，準用刑事訴訟法之規定；刑事訴訟法規定之
    期間，其計算依民法規定，道路交通管理處罰條例第八十九條前段、刑事訴訟法
    第六十五條亦定有明文。而一定期間內應為意思表示者，其期間之末日為星期日
    、紀念日或其他休息日時，依民法第一百二十二條規定，既應以其休息日之次日
    代之，則關於道路交通案件計算法定期間時，如期間之末日為上述之休息日，即
    應不予算入（最高法院三十年抗字第二八七號判例意旨參考）。故異議人應到案
    期限應順延至九十三年一月二十七日，異議人於同年二月五日提出申訴，為逾越
    應到案期限十五日內，向監理機關陳述意見，應依違反道路交通管理事件統一裁
    罰基準表，各裁處八百元。
五、綜上所述，本件異議人停車後逾期未依規定繳費，自屬違規而應舉發，異議人主
    張免罰，為無理由，然原舉發機關對於應到案日既已延長，即應以延長後之期日
    末日為度，依異議人實際「向處罰機關陳述意見」之時間，援用違反道路交通管
    理事件統一裁罰基準表之規定，計算收受上開通知單後逾越應到案期限十五日內
    而繳納罰鍰或到案聽候裁決者之裁罰數額，原處分機關仍以送達程序合法及異議
    人未於應到案日期前到案或提出申訴，對異議人以違反道路交通管理處罰條例第
    五十六條第一項第十款規定為由，逕行裁罰最高額一千二百元，容有未妥，應認
    本件異議尚非全無理由，爰裁定將原處分撤銷，並自為裁罰如主文所示，用期適
    法。
據上論斷，應依道路交通案件處理辦法第二十條前項，裁定如主文。
中　　　華　　　民　　　國　　九十三　　年　　　十　　　月?　二十二　　日
                                        臺灣板橋地方法院交通法庭
                                              法  官　王  偉  光
右正本證明與原本無異。
如不服本裁定，應於送達後五日內，向本院提出抗告狀。
                  ???????              書記官  陳?怡?君
中　　　華　　　民　　　國　　九十三　　年　　　十　　　月  　 二十五　 日
